【裁判字號】    96,訴,1130
【裁判日期】    970609
【裁判案由】    損害賠償
【裁判全文】
臺灣士林地方法院民事判決              96年度訴字第1130號
原      告  乙○○
訴訟代理人  蕭嘉甫律師
被      告  甲○○
訴訟代理人  張元宵律師
複代理人    賴見強律師
上列當事人間損害賠償事件，本院於97年5 月22日言詞辯論終結
，判決如下：
    主  文
原告之訴及假執行之聲請均駁回。
訴訟費用由原告負擔。
    事  實  及  理  由
一、原告起訴主張﹕原告於民國94年10月6 日以新台幣（下同）
    5,000 萬元，向被告購買坐落臺北市○○區○○段一小段79
    -1地號、79-2地號之土地及門牌號碼臺北市士林區○○○路
    ○ 段190 巷119 之1 號建物（下稱系爭建物，上開土地及建
    物合稱系爭不動產），並簽訂「不動產買賣契約書」（下稱
    系爭買賣契約書），詎系爭建物後方部分為違章建築（下稱
    系爭增築建物），並越界占用臺北市○○區○○段一小段80
    地號之土地，該80地號土地之共有人之1 即訴外人林玥伶以
    台北信維郵局第801 號、台北南陽郵局第1063號2 份存證信
    函向原告主張拆屋還地及請求損害賠償，原告轉知被告，被
    告僅於96年5 月4 日前往大安區調解委員會參與調解，並未
    達成協議。原告為避免系爭增築建物遭林玥伶訴請拆屋還地
    ，乃於96年6 月11日與林玥伶簽訂不動產買賣契約書，以15
    0 萬元，購買該80地號面積464.86平方公尺，權利範圍2/36
    之土地。被告明知系爭增築建物部分為違章建築且越界占用
    該80地號鄰地，竟故不告知，自應依瑕疵擔保責任及不完全
    給付之債務不履行責任，賠償原告因系爭增築建物越界占用
    鄰地而受之損害150 萬元及因系爭增築建物部分為違章建築
    而受之損害150 萬元。並聲明：(一)被告應給付原告300 萬元
    ，及自起訴狀繕本送達翌日（96年9 月20日）起至清償日止
    ，按年息百分之5 計算之利息。(二)願供擔保，請准宣告假執
    行。
二、被告則以：兩造系爭買賣契約書載明「不動產買賣標示：一
    台北市○○區○○段一小段79─1 地號面積：131.91平方公
    尺所有權全部，二同右79─2 地號面積：261.18平方公尺所
    有權全部，三（建號10332） 台北市○○○路○段190 巷11
    9 之1 號所有權全部，一層：77.93 平方公尺、二層：66.7
    4 平方公尺、陽台：12.22 平方公尺、停車場：43.06 平方
    公尺、雨遮：6.13平方公尺，共計：206.08平方公尺」，另
    系爭買賣契約書第10條約定：「買賣不動產如係房屋者，…
    如有增築建物均應依照現狀連同本建物移交與甲方（即原告
    ）所有」，兩相對照，可證系爭增築建物不過須依約照現狀
    隨同移交原告而已，非屬系爭買賣之標的物。而系爭買賣契
    約之買賣標的，被告已全部依約移轉所有權予原告，自無何
    不完全給付或瑕疵給付之情事。被告自89年3 月24日買受系
    爭不動產至轉售原告時，均不知系爭建物有違章建築及占用
    鄰地之情，兩造於洽談及簽訂系爭買賣契約時亦未特別討論
    違建問題，被告更未保證系爭房屋無違建之情形。原告給付
    林玥伶之150 萬元，係用以支付其購買該80地號鄰地所有權
    之對價，自無何損害可言。另系爭增築建物非屬系爭買賣標
    的物，被告出賣系爭不動產時，並未將系爭增築建物部分列
    入計價，原告並未就系爭增築建物部分給付任何價金予被告
    ，自亦無何損害可言等語置辯，並聲明﹕(一)原告之訴及其假
    執行之聲請均駁回。(二)如受不利之判決，願供擔保請准宣告
    免為假執行。
三、兩造不爭執事項﹕
  (一)原告於94年10月6 日以5,000 萬元，向被告購買系爭不動產
    ，並簽訂系爭買賣契約書。
  (二)系爭增築建物部分為違章建築，並越界占用臺北市○○區○
    ○段一小段80地號之土地，該80地號土地之共有人之1 林玥
    伶以台北信維郵局第801 號、台北南陽郵局第1063號2 份存
    證信函向原告主張拆屋還地及請求損害賠償，原告轉知被告
    ，被告曾於96年5 月4 日前往大安區調解委員會參與調解，
    惟未達成協議。
  (三)原告於96年6 月11日與林玥伶簽訂不動產買賣契約書，以
    150 萬元，購買該80地號面積464.86平方公尺，權利範圍
    2/36之土地。
四、兩造爭執事項首應審酌者為：原告主張被告有物之瑕疵及不
    完全給付之事由，請求被告賠償損害有無理由？茲分述如下
    ：
  (一)被告無須依不完全給付賠償原告：
    1.按不完全給付即未依債務本旨而為給付之意，以交付特定
      物為標的者，應於清償期以現狀交付之。即使該特定物有
      瑕疵存在，苟以現狀交付之，仍屬依債務本旨而為給付，
      尚不構成不完全給付。至於特定物所存瑕疵，為物的瑕疵
      擔保責任問題，兩者不能混淆。又不完全給付之瑕疵，既
      以可歸責於債務人之事由所致者為限，其瑕疵必須於債之
      關係成立後發生者始足當之。於債之關係成立時，原已存
      在之瑕疵僅發生瑕疵擔保之問題而已。（最高法院77年度
      第7 次民事庭會議參照）。
   2.查原告係向被告購買已存在之特定建物及土地，被告已依
     債務本旨為給付，辦妥所有權移轉登記等情，為兩造所不
     爭，此即為以現狀交付，依上說明，並不構成不完全給付
     。至系爭增築建物雖有占用他人土地之事實，然占用他人
     土地之事實，並非買賣契約成立後發生，與不完全給付之
     要件不符，自無民法第353 條、第227 條有關不完全給付
     規定之適用，原告主張系爭買賣有不完全給付之問題，尚
     非可採。
  (二)被告無須依物之瑕疵責任賠償原告。
    1.按買受人於契約成立時，知其物有前條第1 項所稱之瑕疵
      者，出賣人不負擔保之責。買受人因重大過失，而不知有
      前條第1 項所稱之瑕疵者，出賣人如未保證其無瑕疵時，
      不負擔保之責。但故意不告知其瑕疵者，不在此限，民法
      第355 條定有明文。經查：被告所交付之標的物與原告簽
      約前所見之標的物並無不二致，系爭買賣契約書亦無出賣
      人保證系爭建物無違建之記載，為兩造所不爭執。被告辯
      稱：其不知系爭建物有違章建築等情，依台北市建築管理
      處違建查報資料顯示，系爭建物並無何查報違建資料（見
      本院卷第124 頁）。雖原告主張被告有故意不告知違建情
      事，惟並未舉何證據以實其說，其空口主張自屬無據，洵
      不足採。次查原告於簽訂系爭買賣契約書前業已親自前往
      系爭建物察看，已據其自認在卷（見本院卷第104 頁爭點
      整理狀），依社會常情，一筆金額高達5,000 萬元之不動
      產買賣，買受人大多審慎為之，原告於簽訂買賣契約前原
      可調閱系爭房屋之竣工圖及使用執照查看，卻怠為調查，
      實難謂無重大過失，而兩造所簽訂之系爭買賣契約，又未
      有出賣人保證系爭建物無違建之記載。被告又無故意不告
      知有違建情事，依民法第355 條第2 項規定，被告自不負
      擔保責任，即無賠償義務可言（最高法院49年台上字第25
      44號判例意旨參照）。是系爭房屋縱有違建之情形，然兩
      造既約定「如有增築物均應依照現狀連同本建築物移交」
      （系爭買賣契約書第10條後段），被告亦已以現況交屋，
      依前揭說明，被告自不負擔保責任，即無賠償義務。
五、綜上所述，原告依物之瑕疵及不完全給付之事由，請求被告
    賠償系爭建物越界占用鄰地之損害150 萬元及違章建章所受
    之損害150 萬元暨其法定遲延利息，均無理由，應予駁回。
    原告之訴既經駁回，其假執行之聲請，即失所依據，應併予
    駁回。
六、本件事證已明，兩造其餘攻擊防禦方法，於判決結果不生影
    響，爰不一一詳予論述，附此敘明。
七、訴訟費用負擔之依據﹕民事訴訟法第78條。
中    華    民    國    97    年    6     月    9     日
                  民事第一庭  法  官  陳靜芬
以上正本係照原本作成。
如對本判決上訴須於判決送達後20日內向本院提出上訴狀。
中    華    民    國    97    年    6     月    18    日
                              書記官  阮弘毅


司法院資訊處製作；財團法人民間司法改革基金會備份。
